臺灣臺東地方法院民事裁定
111年度消債清字第15號
聲  請  人  高劉華榮（即高華榮）


上列聲請人聲請消費者債務清理條例之清算事件，本院裁定如下
：
    主      文
一、聲請人於民國111年10月20日17時起開始清算程序。
二、命司法事務官進行本件清算程序。
    理      由
壹、按㈠「債務人對於金融機構負債務者，在聲請..清算前，應
    向最大債權金融機構請求協商債務清償方案，或向其住、居
    所地之..鄉、鎮、市、區調解委員會聲請債務清理之調解。
    」消費者債務清理條例（下稱同條例）第151條第1項定有明
    文；㈡「債務人不能清償債務或有不能清償之虞者，得依本
    條例所定..清算程序，清理其債務。」（同條例第3條）；㈢
    「法院開始清算程序之裁定，應載明其年、月、日、時，並
    即時發生效力。前項裁定，不得抗告。」（同條例第83條）
    ；㈣法院開始清算程序後，得命司法事務官進行清算程序（
    同條例第16條第1項）。
貳、本件聲請意旨略以：
　　聲請人聲請本件清算時，名下除民國（下同）83年出廠之中
    華汽車、107年出廠之山葉機車各一輛外，無其他財產。以
    目前在臺東縣農產股份有限公司任職，每月薪資約新臺幣（
    下同）12,708元，以及領取租金補助每月3,000元，在扣除
    自己之必要生活費用、及與配偶共同負擔未成年子女之扶養
    費後，已無剩餘。而目前累計無擔保或無優先權之債務總金
    額合計為486萬餘元，故聲請人顯有不能清償債務之事實。
    聲請人於111年09月22日曾向鈞院聲請前置調解而不成立後
    ，即以言詞向鈞院書記官提出清算之聲請，爰在未經法院裁
    定開始清算程序或宣告破產前，向本院聲請清算等語。
參、經查：
一、聲請人主張之前揭事實，業據其提出相關之證明文件在卷可
　　稽｛見本院卷（下同）（第12至105頁）｝，堪認定為真實。
二、聲請人在本件聲請清算時，五年內未從事營業活動（第16頁
    ：財產收入狀況說明書），名下僅有83年出廠之中華汽車一
    輛、107年出廠之山葉機車一輛（第89頁：全國財產稅總歸
    戶財產查詢清單），於109、110年度收入各為72,000元、22
    ,000元（第90至91頁：109、110年度綜合所得稅各類所得資
    料清單），而聲請人目前受雇於臺東縣政府，每月薪資收入
    約12,000元（第98頁：存摺影本），每月領取租屋補助3,00
    0元（第100至101頁：存摺影本）等情，應堪採信為真
三、至於為使負債務之消費者，得依本條例所定程序清理其債務
    ，以調整其與債權人及其他利害關係人之權利義務關係，保
    障債權人之公平受償，謀求消費者經濟生活之更生及社會經
    濟之健全發展，而制定本條例。故對債務人之支出，雖不應
    過於浮寬，但仍應得以維持債務人家庭合理之基本生活所需
    範圍內，為合理之限度，核先敘明。經查：
  ㈠聲請人每月必要生活費用之部分：
    按①內政部公布111年度臺灣省最低生活費每人每月為14,230
    元（第153頁：內政部公告之該年度必要生活費用一覽表）
    。②「債務人必要生活費用，以最近一年衛生福利部或直轄
    市政府所公告當地區每人每月最低生活費一點二倍定之。」
    （同條例第64之2條第1項）。而本院參酌上開規定及考量臺
    東地區交通、醫療、教育等經濟環境等情，為顧及維持聲請
    人適當食衣住之人性尊嚴基本權利等情，則聲請人、受其扶
    養者每月必要生活費用之支出以17,076元（計算方式：每人
    每月最低生活費14,230元×1.2倍）為適當。
　㈡聲請人主張應負擔未成年子女扶養費用之部份：
　　按「左列親屬間，互負扶養義務：一、直系血親相互間。」
    （民法第1114條第1款）。經查：陳劉○捷（93年09月生、逾
    18歲）、陳劉○愷（101年03月生、逾10歲）、陳○嫀（96年0
    8月生、逾15歲）（第95至96頁：戶籍謄本），均為聲請人
    與其配偶所生之未成年子女，則聲請人主張：每月應分擔前
    揭未成年子女之扶養費各1,500元乙節，尚屬適當。
　㈢據上，聲請人以每月收入，扣除自己生活所必需之數額後，
　　已無剩餘，應堪認定。
四、另參財團法人金融聯合徵信中心之當事人綜合信用報告回覆
    書（第29頁至第36頁）及據聲請人所陳報，聲請人目前無擔
    保或無優先權之債務總額約486萬餘元。據此，聲請人之資
    產總價值扣除債務總金額後，顯有不能清償債務或有不能清
    償之虞，而有藉助清算制度，以調整其與債權人間之權利義
    務關係、而重建其經濟生活之必要。
肆、綜上所述，本院考量上情；及參酌聲請人之財產、信用、勞
    力、技術後，認聲請人顯有不能清償債務或有不能清償之虞
    ，應為昭然。而聲請人曾依同條例第153之1條第1項規定，
    在本院於111年09月22日調解不成立後，當場向本院書記官
    聲請清算（第151頁：該日調解筆錄）。復未經法院裁定開
    始更生程序或許可和解或宣告破產（同條例第80條）；又無
    同條例第6條第3項、第8條、第82條第2項所定應駁回聲請之
    事由。則聲請人於本件清算之聲請，洵屬有據，應予准許，
    爰併依同條例第16條第1項規定，命司法事務官進行清算程
    序，併裁定如主文所示。　　
中　　華　　民　　國　　111 　年　　10　　月　　20　　日
                     民事第一庭  法  官  陳兆翔
上為正本係照原本作成。
本件裁定不得抗告。
本裁定已於111年10月20日17時公告。
中　　華　　民　　國　　111 　年　　10　　月　　20　　日
                                 書記官  李彥勲